臺灣臺東地方法院交通事件裁定　　　　 100年度交聲字第95號
原處分機關　交通部公路總局高雄區監理所臺東監理站
異　議　人
即受處分人　朱金德
上列異議人即受處分人因違反道路交通管理處罰條例案件，對於
交通部公路總局高雄區監理所臺東監理站於民國100年10月13日
所為之裁決處分（原處分案號：東監違裁字第裁81-Z00000000號
）聲明異議，本院裁定如下：
    主  文
原處分撤銷。
朱金德汽車駕駛人行駛高速公路進入禁止通行之路段，處罰鍰新
臺幣肆仟元，記違規點數壹點，並吊扣普通小型車駕駛執照壹年
。
    理  由
一、原處分意旨略以：異議人即受處分人朱金德（下稱異議人）
    於民國100年9月21日下午3時20分許，在汐五高架南下28公
    里處，駕駛車號225-TC號自用一般大貨車行駛高速公路進入
    禁止通行之路段，經內政部警政署國道公路警察局第一警察
    隊員警予以製單舉發，嗣原處分機關即交通部公路總局高雄
    區監理所臺東監理站（下稱原處分機關），以異議人之違規
    事實明確，爰依道路交通管理處罰條例（下稱處罰條例）第
    33 條第1項第14款（原裁決書簡要理由誤載為第53條第1項
    ）、第68條第2項之規定，裁處異議人罰鍰新臺幣（下同）
    4,000 元，並記違規點數1點，又異議人前於100年1月28日
    因酒後駕駛2997-YH自用一般小客車記違規點數5點，於1年
    內違規點數合計已達6點，依同條例第68條第2項規定，應予
    吊扣普通大客車駕駛執照12個月等語。
二、異議意旨略以：異議人固坦承有上開違規事實，惟因其以開
    車為業，且一家老小皆由其扶養，其已知錯，請求再給予一
    次機會等語。
三、按汽車行駛於高速公路、快速公路或設站管制之道路，不遵
    使用限制、禁止、行車管制及管理事項之管制規則而有下列
    行為者，處汽車駕駛人新臺幣三千元以上六千元以下罰鍰：
    十四、進入或行駛禁止通行之路段。又領有汽車駕駛執照之
    汽車駕駛人，除駕駛聯結車、大客車、大貨車外之非其駕駛
    執照種類之車輛，違反本條例及道路交通安全規則之規定，
    應受吊扣駕駛執照情形時，無因而肇事致人受傷或重傷者，
    記違規點數五點。但一年內違規點數共達六點以上或再次應
    受吊扣駕駛執照情形者，併依原違反本條例應受吊扣駕駛執
    照處分規定，吊扣其駕駛執照，道路交通管理處罰條例第33
    條第1項第14款、第68條第2項分別定有明文。次按94年12月
    14日修正前道路交通管理處罰條例第68條原規定：「汽車駕
    駛人，因違反本條例及道路交通安全規則之規定，受吊扣或
    吊銷駕駛執照處分時，吊扣或吊銷其持有各級車類之駕駛執
    照」，業經修正為：「汽車駕駛人，因違反本條例及道路交
    通安全規則之規定，受吊銷駕駛執照處分時，吊銷其持有各
    級車類之駕駛執照」，並由行政院於95年2月27日以行政院
    院臺交字第0950082898號令發佈定自95年3月1日施行。考其
    修正理由乃因舊法將違法或違規駕駛人所持有各級車類之駕
    駛執照一併吊扣或吊銷失之苛酷，影響人民工作及生活甚鉅
    ，故為上開修正。是依上開修正後道路交通管理處罰條例第
    68 條規定，受吊扣駕駛執照處分時，不再吊扣其持有各級
    車類之駕駛執照，僅於受吊銷駕駛執照處分時，始吊銷其持
    有各級車類之駕駛執照，而限縮原條文之適用範圍，是受吊
    扣駕駛執照處分即不在本條規定適用之列甚明；再按道路交
    通管理處罰條例第68條又於99年5月5日修正，並自99年9月1
    日施行，而修正後之道路交通管理處罰條例第68條增定第2
    項規定：「領有汽車駕駛執照之汽車駕駛人，除駕駛聯結車
    、大客車、大貨車外之非其駕駛照種類之車輛，違反本條例
    及道路交通安全規則之規定，應受吊扣駕駛執照情形，無因
    而肇事致人受傷或重傷者，計違規點數5點，但1年內違規點
    數共達6點以上或再次應受吊扣駕駛執照情形者，併依原違
    反本條例應受吊扣駕駛執照處分規定，吊扣其駕駛執照」，
    其立法理由略以：「鑒於本條例前已修正刪除受吊扣駕駛執
    照處分，吊扣各級駕駛執照之規定，為利明確汽車駕駛人駕
    駛非其駕駛執照種類之車輛，違反應受吊扣駕駛執照之處分
    處理，並在兼顧本條例立法意旨下，增訂第2項得緩即予吊
    扣而採計違規點數及駕駛人仍無改正仍再犯違規之應併原吊
    扣處罰之規定」，益徵汽車駕駛人違規駕駛而受吊扣駕駛執
    照處分時，僅得吊扣違規當時所駕駛車輛之駕駛執照，不得
    再擴大適用而吊扣其持有之各級車類之駕駛執照，至為顯明
    （臺灣臺中地方法院99年交聲字第3938號裁定參照）。
四、經查：
（一）異議人於上開時、地駕駛車牌號碼225-TC號自用一般大貨
      車行駛高速公路進入禁止通行路段之事實，業據其自承在
      卷（本院卷第4頁），並有交通部公路總局高雄區監理所
      臺東監理站東監違裁字第裁81-Z00000000號裁決書1份在
      卷可稽，是異議人之上開違規事實，應堪認定。
（二）按公路監理機關依道路交通安全規則第50條第1項發給汽
      車駕駛執照乃授益之行政處分，而駕駛不同車類汽車應取
      得各該類汽車駕駛執照，此觀道路交通安全規則第53條就
      各類汽車駕駛執照予以列舉可知。又為求行政管理之簡便
      性，基於「一人一照原則」，道路交通安全規則第61條規
      定：「汽車駕駛人取得高一級車類之駕駛資格者，應換發
      駕駛執照，並准其駕駛較低級車類之事輛，其規定如下：
      一、已領有聯結車駕駛者，得駕駛大客車、大貨車、代用
      大客車、大客貨兩用車、曳引車、小型車、輕型機器腳踏
      車。……。」此「換發」駕駛執照之授益處分形式上雖僅
      有一個，惟所授予之利益卻有多種，即同時賦予多項不同
      等級車類之駕駛資格，且各該不同等級車類駕駛資格客觀
      上亦非不可分，故不影響領取駕駛執照人換發前之原有權
      利。本件異議人為領有普通大客車駕駛執照之人，有異議
      人之證號查詢汽車駕駛人資料1紙在卷可按，依上開規定
      ，自具備駕駛自用小客車資格。
（三）異議人上開應吊扣駕駛執照之違規行為係發生於100年9月
      21日，自應適用修正後之道路交通管理處罰條例第68條規
      定，該條既已將「吊扣」等字刪除，依照上開說明，受處
      分人受吊扣駕駛執照處分時，自不得再吊扣其持有各級車
      類之駕駛執照，故原處分機關於作成吊扣駕駛執照處分時
      ，應就行為人所應吊扣之駕駛執照種類予以限定，始符合
      依法行政原則。而異議人為100年1月28日之違規行為時，
      係駕駛自用小客車（普通小型車），揆諸上開說明，其依
      法所受之處分應為限制其駕駛普通小型車之權利，即應吊
      扣其普通小型車駕駛執照，自不能越級限制其駕駛普通大
      客車之權利。
（四）另公路機關因汽車駕駛人取得高一級車類之駕駛資格者，
      應換發駕駛執照，並准其駕駛較低級車類之車輛，而已領
      有職業聯結車駕駛執照者，得駕駛大客車、大貨車、小型
      車、輕型機器腳踏車，於現行實務上基於1人1照原則僅逐
      級核給汽車駕駛執照1張，致持有職業聯結車駕駛執照者
      ，因駕駛普通小型車違規，而須吊扣普通小型車駕駛執照
      時，產生技術層面之困難，惟行政機關本應時時因應法令
      之變更，而精進其行政執行成效，斷不得因技術層面之困
      難，即置立法修正通過之條文不予遵守適用，甚或逾越比
      例原則，逕吊扣其持有各級車類之駕駛執照，侵害異議人
      之工作權，是此執行技術層面之問題，尚難據為原處分並
      無不當之理由，而苛求異議人容忍。
（五）綜上所述，原處分機關未考量道路交通管理處罰條例第68
      條規定之修正意旨與內涵，吊扣異議人普通大客車駕駛執
      照，即有違誤，是本件異議人之異議為有理由。
五、末按聲明異議程序，屬司法救濟途徑之一環，應由法院審查
    受處分人所涉之違規事實是否成立、原處分所適用之法條是
    否正確及裁罰是否適當等事項，準此，法院負有司法審查之
    作用，對原處分失當時，應自為處分（臺灣高等法院98年法
    律座談會刑事類提案第23號研討結果參照）。雖異議人僅請
    求撤銷吊扣駕駛執照之處分，惟原處分既有上揭不當之處，
    應由本院以裁定將原處分撤銷，就罰鍰、記違規點數等處罰
    效果，一併重新諭知，自為裁定如主文第2項所示。
據上論斷，應依道路交通管理處罰條例第87條第2項，道路交通
事件處理辦法第19條前段，裁定如主文。
中    華    民    國   100    年    11    月   28    日
                  交通法庭    法  官  楊忠霖
以上正本證明與原本無異。
如不服本裁定，應於裁定送達後5日內向本院提出抗告狀（須附
繕本）。「切勿逕送上級法院」。
                              書記官  鄭鈺瓊
中    華    民    國   100    年    11    月    30    日